【裁判字號】    98,簡上,1009
【裁判日期】    981117
【裁判案由】    傷害
【裁判全文】
臺灣臺中地方法院刑事判決            98年度簡上字第1009號
上  訴  人  臺灣臺中地方法院檢察署檢察官
被      告  乙○○
            丙○○
共      同
選任辯護人  熊治璿律師
            林巧雲律師
上列上訴人因被告等傷害案件，不服本院九十八年度簡字第九三
八號中華民國九十八年九月八日第一審簡易判決（起訴案號：臺
灣臺中地方法院檢察署九十八年度調偵字第二八二號），提起上
訴，本院管轄第二審之合議庭判決如下：
    主    文
上訴駁回。
乙○○、丙○○均緩刑貳年。
    犯罪事實
一、乙○○前未曾因故意犯罪受有期徒刑以上刑之宣告，其配偶
    丙○○則前無不法之犯罪前科紀錄，素行尚佳；乙○○前因
    參與社團活動而與甲○○（原名：王甲○○）結識，嗣進而
    與甲○○有感情之糾葛而迭生嫌隙。甲○○竟於民國九十七
    年六月二十日二十時許，前往乙○○與丙○○位在臺中市○○區○○路二段二六六號住處，欲與乙○○商談如何解決前
    開感情紛爭。適乙○○與丙○○於密接之時間先後各自返家
    ，乙○○見甲○○主動前來尋釁，且未經同意即逕自進入其
    住宅內（甲○○所涉無故侵入住宅犯嫌，未據乙○○、丙○○提出告訴），乃先與甲○○發生口角爭執，旋且與丙○○
    共同基於傷害他人身體之犯意聯絡，由乙○○自地上拾起棍
    棒一支（未扣案）交予丙○○，由丙○○持以毆打甲○○，
    之後乙○○及丙○○復接續對甲○○拳打腳踢，致甲○○因
    而受有頭部外傷併血腫2×2公分、左肱骨骨折、左小指開放
    性傷口0.5×0.5公分、雙上肢多處瘀傷及右膝關節挫傷等傷
    害。
二、案經甲○○訴請臺灣臺中地方法院檢察署檢察官偵查起訴
    。
    理  由
一、上開犯罪事實，業據被告乙○○、丙○○均於本院訊問時供
    承無隱，且經告訴人甲○○於偵查中指述歷歷〔見他字卷第
    10頁，偵字卷第6頁。按被告以外之人（包括證人、鑑定人
    、告訴人、被害人及共同被告等）於審判外之陳述，雖不符
    刑事訴訟法第一百五十九條之一至之四等之規定，而經當事
    人於審判程式同意作為證據，法院審酌該言詞陳述或書面陳
    述作成時之情況，認為適當者，亦得為證據；當事人、代理
    人或辯護人於法院調查證據時，知有刑事訴訟法第一百五十
    九條第一項不得為證據之情形，而未於言詞辯論終結前聲明
    異議者，視為有前項之同意，同法第一百五十九條之五已定
    有明文。立法意旨在於傳聞證據未經當事人之反對詰問予以
    核實，原則上先予排除；惟若當事人已放棄反對詰問權，於
    審判程式中表明同意該等傳聞證據可作為證據；或於言詞辯
    論終結前未聲明異議，基於尊重當事人對傳聞證據之處分權
    ，及證據資料愈豐富，愈有助於真實發見之理念，且強化言
    詞辯論主義，使訴訟程序得以順暢進行，上開傳聞證據亦均
    具有證據能力。本件被告乙○○、丙○○及渠等共同選任辯
    護人已於本院表示就告訴人於偵查中關於在前揭時地有因故
    遭其二人毆打，致受有頭部外傷併血腫2×2公分、左肱骨骨
    折、左小指開放性傷口0.5×0.5公分、雙上肢多處瘀傷及右
    膝關節挫傷等傷害部分之指陳內容並無異見，且同意作為證
    據（見本院二審卷第26頁反面），經本院審酌告訴人此部分
    陳述作成時之客觀狀況，並無任何不當施壓或干擾，亦未有
    事證顯示其有遭受不當取供之情形，因認以之作為本件之證
    據亦屬適當，依上開刑事訴訟法第一百五十九條之五第一項
    之規定，自得作為證據使用〕，並有中國醫藥大學附設醫院
    診斷證明書二紙及中國醫藥大學附設醫院九十七年九月五日
    院管檔字第0970903705號函附之告訴人病歷影本一份存卷足
    參（見他字卷第5頁、第6頁、第15頁至第21頁），足見被告
    乙○○、丙○○於本院所為之前揭自白，均適與客觀事實相
    符而堪予採信。準此，本件事證已臻明確，被告乙○○、丙○○之傷害犯行，皆洵堪以認定。
二、核被告乙○○、丙○○所為，咸係犯刑法第二百七十七條第
    一項之普通傷害罪。被告乙○○、丙○○共同基於普通傷害
    之犯意聯絡，以上開方式毆打告訴人甲○○成傷，其二人間
    就此犯行有犯意之聯絡及行為分擔，渠等既共同實行犯罪之
    行為，自均應論以共同正犯。原判決因認被告乙○○、丙○○罪行事證均屬明確，適用刑法二十八條、第二百七十七條
    第一項、第四十一條第一項前段、刑法施行法第一條之一第
    一項、第二項前段，量處被告乙○○、丙○○皆有期徒刑三
    月，且咸諭知易科罰金之折算標準，並說明被告丙○○持以
    毆打告訴人所用之棍棒，因未據扣案，且非應義務沒收之物
    ，復無證據證明迄未滅失，爰不為沒收之宣告；其認事用法
    並無違誤，量刑亦稱妥適。
三、檢察官據告訴人甲○○之請求提起上訴及於本院合議庭審理
    時對被告乙○○、丙○○為具體求刑聲明之意旨略以：原判
    決未斟酌被告乙○○等二人之傷害犯罪造成告訴人身心鉅大
    之損傷，且犯後態度惡劣，於偵查中並均矢口否認有共同傷
    害告訴人之罪行，對告訴人之傷勢亦始終漠不關心，未展現
    絲毫悔意等情，僅對被告乙○○、丙○○均諭知有期徒刑三
    月之判決，輕重顯有失衡，爰提起上訴，並建請改量處三月
    以上之有期徒刑等語；惟按刑罰之量定，固屬法院自由裁量
    之職權行使，但仍應審酌刑法第五十七條所列各款事由及一
    切情狀，為酌量輕重之標準，並非漫無限制；在同一犯罪事
    實與情節，如別無其他加重或減輕之原因，下級審法院量定
    之刑，亦無過重或失輕之不當情形，則上級審法院對下級審
    法院之職權行使，原則上應予尊重；此有最高法院八十五年
    度台上字第二四四六號裁判意旨可資參酌，是法律賦予審判
    者自由裁量權，雖此項裁量權之行使，並非得以任意或自由
    為之，仍應受一般法律原則之拘束、符合法律授權之目的，
    並受法律秩序之理念、法律感情及慣例所規範，亦即法官量
    刑權固為受法律拘束之裁量原則，但其內涵、表現仍將因各
    法官的理念、價值觀、法學教育背景的不同而異，是以自由
    裁量的界限實難有客觀的解答，端賴法官於個案審判時，依
    個案事由加以審酌，倘無裁量濫用情事，要難謂其有不當之
    處。本件原審依簡易判決程序對被告乙○○、丙○○處刑，
    並於簡易判決之犯罪事實及理由欄內詳載被告乙○○等二人
    不思以理性和平解決糾紛，竟率而傷害他人身體，且告訴人
    所受傷害非輕等量刑審酌事由，已不得謂原審未加審酌告訴
    人之傷勢程度等情，而遽認其判決不適法。且本件被告乙○○、丙○○所犯刑法第二百七十七條第一項之普通傷害罪，
    係屬法定刑三年以下有期徒刑、拘役或一千元（銀元）以下
    罰金之罪，原審之量刑並未低於法定刑範圍而為刑罰之諭知
    。況被告乙○○、丙○○嗣於原審為訊問時，即均能知所警
    惕，幡然悔悟，坦承一切罪行無隱，亦始終未深究告訴人無
    故侵入住宅之犯嫌，展現充足之誠意，原審基此總合考量而
    科處被告乙○○等二人均有期徒刑三月，尚難謂有裁量權濫
    用之違法或不當。此外，又查無其他足資加重所科刑度之事
    由，是原判決除認事用法均無違誤外，量刑亦堪稱妥適。檢
    察官依告訴人之請求，即對原判決提起上訴，指摘原判決量
    刑過輕，未慮及個案量刑事由，其上訴尚非有據，應予以駁
    回。
四、末查，被告乙○○、丙○○前均未曾因故意犯罪受有期徒刑
    以上刑之宣告，此有渠等之臺灣高等法院被告前案紀錄表及
    臺灣高等法院前案案件異動查證作業在卷可查，被告乙○○
    因與告訴人甲○○間之感情紛爭，早已迭有糾葛，於本件又
    因係告訴人主動前至住宅內尋釁，被告乙○○方與被告丙○○均因一時失慮，復對國家刑典之認識不夠深切，相關法律
    知識亦有所欠缺不足，而導致有此共同之傷害犯罪，但渠等
    犯行所肇致之具體損害畢竟有限。況被告乙○○、丙○○於
    本院原審為訊問時即已當庭均就自己當日魯莽失當之行為向
    告訴人表示歉意（見本院易字卷第19頁反面），並願賠償告
    訴人新臺幣三十萬元，期能稍事彌補告訴人因被告乙○○、
    丙○○共同傷害犯行所肇致身心之損傷，告訴人或因另有考
    量而未便接受；惟其若認自身權益遭受侵害而有請求損害賠
    償之必要，仍得另循民事訴訟程式尋求救濟，此並無礙於本
    院由被告乙○○等二人當庭之行止得以覓見渠等就本件犯行
    有相當悔意之展現。本院至盼被告乙○○、丙○○與告訴人
    雙方均能心懷悲憫，真意寬恕諒解彼此之作為，被告乙○○
    尤應對告訴人在面臨情感困境時，心有想望卻又無能為力中
    所顯現的脆弱與徬徨不知所措，或因心有不甘所產生之種種
    痴傻舉措，有更為深切之體諒，雙方都讓曾有的愛戀情仇，
    經此偵審程序而劃下句點，不復纏繞糾葛。畢竟，透過本件
    刑事有罪判決之宣示，對告訴人而言或有相當之慰撫作用；
    但除此之外，告訴人如何在歷經此等訟爭過程之後，讓自己
    心靈能重新歸於平靜安歇，不復驟起漣漪牽動，坦然地面對
    愛戀已遠、情感已逝之事實，放手讓曾有的愛戀真正成為往
    事，並思考如何讓自己不再罣礙執著，開闊向前，勇敢地迎
    臨下一階段或將更為艱困之人生挑戰，毋寧為更加重要之課
    題，此則猶賴告訴人自己運用大智慧予以思慮決斷取捨，法
    院就此是無可若何的。本院綜合上情，並考量被告乙○○、
    丙○○於本件之犯罪情節尚未至無可原宥之程度，其等經此
    等偵審程序，當能知警惕守法，應無再犯之疑慮，因認對渠
    二人所宣告之刑，應均以暫不執行為適當，爰皆併予宣告緩
    刑二年，以啟自新，併觀後效。
據上論斷，應依刑事訴訟法第四百五十五條之一第一項、第三項
、第三百六十八條，刑法第七十四條第一項第一款，判決如主文
。
本案經檢察官張富鈞到庭執行職務。
中    華    民    國    98    年    11    月    17    日
                  刑事第三庭  審判長法  官  周瑞芬
                                    法  官  李慧瑜
                                    法  官  陳思成
以上正本證明與原本無異。
本件不得上訴。
                                    書記官  吳詩琳
中    華    民    國    98    年    11    月    17    日


司法院資訊處製作；財團法人民間司法改革基金會備份。
